臺灣板橋地方法院刑事判決　　　　　100年度交簡上字第181號
公　訴　人　臺灣板橋地方法院檢察署檢察官
上　訴　人
即　被　告　陳俊逢
上列上訴人即被告因過失傷害案件，不服本院100 年度交簡字第
1322號中華民國100 年6 月23日第一審判決（聲請簡易判決處刑
案號：100 年度偵字第5405號），提起上訴，本院管轄之第二審
合議庭判決如下：
    主  文
原判決撤銷。
陳俊逢從事業務之人，因業務上過失傷害人，處拘役拾日，如
易科罰金，以新臺幣壹仟元折算壹日。緩刑貳年。
    事  實
一、陳俊逢從事手工加工業之工作，並係以駕駛貨車裝、卸貨為
    附隨業務之人。於民國99年8 月31日20時10分許，駕駛車號
    1499－QZ號自用小貨車，因至工廠卸貨，而將車輛停放在臺
    北縣中和市（現改制為新北市中和區○○○街48號前，本應
    注意貨車裝、卸貨時，周圍需設置警告標誌或派員在貨車前
    後，觀察有無來車及行人，並在顯有妨礙其他人、車通行處
    所，不得停車，及任何人不得利用道路為工作場所，而依當
    時情形，雖天候陰但夜間有照明，並無不能注意之情事，竟
    疏未注意，將車輛停放於上址，並率爾操作上開貨車後方之
    卸貸板卸貨，已顯有妨礙行人通行，導致上開貨車之卸貨板
    碰撞行人蔡愛月，蔡愛月因而受有頭部外傷併腦震盪、頭皮
    之開放性傷口、肩及上臂開放性傷口等傷害。
二、案經蔡愛月訴由新北市政府警察局中和第二分局移送臺灣板
    橋地方法院檢察署檢察官偵查後聲請簡易判決處刑。
    理  由
一、按刑事訴訟法第159 條第1 項雖規定，被告以外之人於審判
    外之言詞或書面陳述，除法律有規定外，不得作為證據。惟
    同法第159 條之5 第1 、2 項已規定，經當事人於審判程序
    同意作為證據，法院審酌該言詞陳述或書面陳述作成時之情
    況，認為適當者，亦得為證據。當事人、代理人或辯護人於
    法院調查證據時，知有第159 條第1 項不得為證據之情形，
    而未於言詞辯論終結前聲明異議者，視為有前項之同意（指
    同條第1 項之同意作為證據），此乃第159 條第1 項所容許
    ，得作為證據之例外規定之一。經查，本案被告陳俊逢及檢
    察官於言詞辯論終結前，均未就本院所調查之證據主張有刑
    事訴訟法第159 條第1 項不得為證據之情形，本院復審酌各
    該證據作成時並無違法及證明力明顯過低之瑕疵等情況，認
    為適當，是本案經調查之證據均有證據能力，合先敘明。
二、上揭事實，業據被告於偵訊及本院審理時自白不諱，核與告
    訴人蔡愛月於警詢、偵訊時證述情節相符，並有道路交通事
    故現場圖、道路交通事故調查表(一)、(二)、現場照片6 張、行
    政院衛生署雙和醫院診斷證明書1 紙在卷可稽。按貨車裝卸
    貨時，周圍需設置警告標誌或派員在貨車前後，觀察有無來
    車、行人，又在顯有妨礙其他人、車通行處所，不得停車，
    復任何人不得利用道路為工作場所，道路交通安全規則第11
    2 條第1 項第9 款、第140 條第1 項第3 款分別定有明文，
    被告為領有自用小貨車駕駛執照之人，自應注意上開規定。
    而依卷附道路交通事故調查報告表(一)之記載，事故發生當時
    夜間有照明、路面柏油、無缺陷之情形下，並無不能注意之
    情事，被告未注意貨車裝卸貨時，周圍需設置警告標誌或派
    員在貨車前後，觀察有無來車、行人，又在顯有妨礙其他人
    、車通行處所停車，且利用道路為工作場所，致所操作之卸
    貨板碰撞告訴人，是被告就本件事故之發生應有過失，且被
    告之過失行為與告訴人之傷害間應有相當因果關係。次按刑
    法上所謂業務，係指個人基於其社會地位繼續反覆所執行之
    事務，其主要部分之業務固不待論，即為完成主要業務所附
    隨之準備工作與輔助事務，亦應包括在內，最高法院71年台
    上字第1550號判例可參。經查，被告於偵訊時供稱：伊從事
    手工加工業，載貨卸貨是伊工作的一部分，材料要卸到場區
    等語（見偵查卷第35頁），參以證人廖士慶於本院審理時具
    結證稱：伊任職的金袋豐企業有限公司（下稱金袋豐公司）
    是經營印刷紙製品業務，被告是伊太太的舅舅，他從事紙袋
    成型之手工工作，金袋豐公司有將紙製品交給被告加工，被
    告算是金袋豐公司的協力廠商，他每週會向金袋豐公司借車
    約1 、2 次，用以載運金袋豐公司紙箱到他住處加工，被告
    與金袋豐公司以上方式合作已有2 年等語（見本院卷第41至
    42頁）。綜合上揭被告之供述及證人廖士慶之證述可知，被
    告雖係手工加工業，惟其每週約有1 、2 次需駕駛上開自用
    小貨車以裝卸、載運紙製品至其住處加工後再將成品交回金
    袋豐公司，則其駕駛車輛並裝卸貨物，為其主要業務（即手
    工加工）所附隨之準備工作，乃其社會活動之一，因而其駕
    車裝卸暨載運貨物自應包括在其基於社會生活之地位而反覆
    執行業務，揆諸前揭判例意旨，應認駕駛車輛裝卸貨物屬被
    告業務之範圍無訛。本案事證明確，被告犯行堪以認定。
三、核被告所為，係犯刑法第284 條第2 項之業務過失傷害罪。
    又被告於肇事後留置現場，並向前往現場處理之警員表示其
    係駕駛人，有台北縣政府（現改制為新北市政府）警察局中
    和二分局道路交通事故肇事人自首情形紀錄表1 紙在卷可參
    （見偵查卷第23頁），則被告於有偵查犯罪權限之機關知悉
    本件犯罪之前，即主動向前往現場處理之警員表明其係肇事
    者，並願接受裁判，其符合刑法第62條前段自首之規定，依
    法減輕其刑。
四、原審以被告罪證明確，依法論科，原非無見。但查被告從事
    手工加工業之工作，並係以駕駛貨車裝、卸貨為附隨業務之
    人，已如前述，則被告於以上開貨車裝卸貨物之際過失傷害
    告訴人之犯行，自應該當刑法第284 條第2 項前段之業務過
    失傷害罪，原審就被告之上開過失行為係屬業務上之過失行
    為疏而未察，竟僅論以刑法第284 條第1 項之過失傷害罪，
    認事用法即有違誤。雖被告上訴並未具體指摘原審判決認事
    用法有何違誤之處，亦非以原審量刑過重為由提起上訴，僅
    陳稱：請求本院從輕量刑，及其正尋求與告訴人達成和解等
    語，故其上訴並無足取，為無理由，但原判決既有上述可議
    ，即屬無可維持，應由本院撤銷改判。爰審酌被告並無前科
    ，有臺灣高等法院被告前案紀錄表在卷可稽，足徵其素行尚
    可，兼酌被告違反注意義務之過失程度、對告訴人之損害程
    度、智識程度，及其犯後坦承犯行之態度，並已於本院準備
    期日與告訴人達成和解，有本院100 年交附民字第386 號和
    解筆錄1 份在卷可考（見本院卷第29頁）等一切情狀，量處
    如主文第2 項所示之刑，並諭知如易科罰金之折算標準，以
    資懲戒。
五、衡酌被告前未曾受有期徒刑以上刑之宣告，有上揭前案紀錄
    表在卷可按，其因一時疏失，偶罹刑典，惟事後坦承犯行，
    已具悔意，告訴人並於本院審理時表示同意給予被告自新的
    機會（見本院卷第44頁反面），本院認被告經此偵審程序，
    當知所警惕，信無再犯之虞，宣告之刑以暫不執行為適當，
    併予宣告緩刑2 年，以啟自新。
據上論斷，應依刑事訴訟法第455 條之1 第1 項、第3 項、第
369 條第1 項前段、第364 條、第299 條第1 項前段，刑法第
284 條第2 項前段、第62條前段、第41條第1 項前段、第74條第
1 項第1 款，刑法施行法第1 條之1 第1 項、第2 項前段，判決
如主文。
本案經檢察官莊惠真到庭執行職務。
中    華    民    國   100    年    10    月    20    日
                    刑事第十庭審判長法  官  林淑婷
                                    法  官  饒金鳳
                                    法  官  陳昭筠
上列正本證明與原本無異。
本件不得上訴
                                    書記官  梁宜庭
中    華    民    國   100    年    10    月    20    日
附錄本案論罪科刑法條全文：
 中華民國刑法第284條
（過失傷害罪）
因過失傷害人者，處6 月以下有期徒刑、拘役或5 百元以下罰金
，致重傷者，處1 年以下有期徒刑、拘役或5 百元以下罰金。
從事業務之人，因業務上之過失傷害人者，處1 年以下有期徒刑
、拘役或1 千元以下罰金，致重傷者，處3 年以下有期徒刑、拘
役或2 千元以下罰金。